【裁判字號】    94,訴,534
【裁判日期】    950505
【裁判案由】    違反森林法
【裁判全文】
臺灣宜蘭地方法院刑事判決               94年度訴字第534號
公  訴  人  臺灣宜蘭地方法院檢察署檢察官
被      告  丁○○
            丙○○
上列被告等因違反森林法案件，經檢察官提起公訴（94年度偵字
第1728號），本院判決如下：
    主  文
丁○○為搬運贓物，使用車輛，結夥二人以上，於保安林，竊取
森林主產物，處有期徒刑陸月，併科罰金新臺幣陸萬陸仟肆佰貳
拾肆元，有期徒刑如易科罰金，以銀元參佰元折算壹日、罰金如
易服勞役，以新臺幣玖佰元（即銀元參佰元）折算壹日。
丙○○為搬運贓物，使用車輛，結夥二人以上，於保安林，竊取
森林主產物，處有期徒刑陸月，併科罰金新臺幣陸萬陸仟肆佰貳
拾肆元，有期徒刑如易科罰金，以銀元參佰元折算壹日、罰金如
易服勞役，以新臺幣玖佰元（即銀元參佰元）折算壹日。緩刑貳
年。
    事  實
一、丁○○、丙○○均非屬原住民，亦均明知未經主管機關許可
    ，不得任意採取國有林之森林產物，詎渠二人竟共同基於意
    圖為自己不法所有之竊盜犯意聯絡，於民國94年6月9日凌晨
    2時許，在屬行政院農業委員會林務局東勢林區管理處管轄
    ，已劃為保安林之國有林大甲溪事業區第41林班地內之710
    線林道（位在啞口、南湖大山登山口附近）入口處旁溪邊，
    由丙○○操作車號GS—768號營業大貨車上之吊車，與丁○
    ○合力將遺留於溪邊之森林主產物扁柏風倒木一節吊至GS—
    768號營業大貨車上，而結夥二人竊取之，得手後即由丙○
    ○駕駛GS—768號營業大貨車附載丁○○，二人一同使用上
    開營業大貨車將所竊得之扁柏風倒木贓物（被害材積為0.92
    立方公尺、被害山價即贓額為新臺幣33212元）搬運離去現
    場。嗣於94年6月9日凌晨3時50分許，行經宜蘭縣大同鄉台
    七甲線4.7公里處家源橋頭北端時，為巡邏之林務局人員及
    警員查獲，並當場扣得前揭之扁柏風倒木一節（已由林務局
    人員領回保管）。
二、案經行政院農業委員會林務局東勢林區管理處訴由宜蘭縣警
    察局三星分局報請臺灣宜蘭地方法院檢察署檢察官偵查起訴
    。
    理  由
一、訊據被告丙○○對於上揭犯罪事實坦承不諱；被告丁○○固
    不否認「伊並非原住民，伊有於94年6月9日凌晨2時許，在
    省道台七甲線啞口地區○○道入口處旁之溪邊，與丙○○一
    同使用GS—768號營業大貨車上之吊車將一塊木頭吊上車，
    並由丙○○駕駛GS—768號營業大貨車附載伊，二人一同載
    運上開木頭沿省道台七甲線往宜蘭方向行駛，嗣於同日凌晨
    3時50分許，在宜蘭縣大同鄉省道台七甲線4.7公里處家源橋
    頭北端為警查獲。」之事實（見本院卷第19、21、75頁），
    惟矢口否認有何竊取森林主產物之犯行，辯稱「我不知道所
    載運的是扁柏風倒木，也不知道不可以拿扁柏風倒木，更不
    知道吊起扁柏風倒木的地點是在國有保安林地內，我不是故
    意違法。」云云，經查：
（一）本案查獲經過為「林務局人員於94年6月8日早上，在國有
      林大甲溪事業區第41林班地之710線林道（位在啞口、南
      湖大山登山口附近）巡視時，發現仍在大甲溪事業區第41
      班地範圍內之710線林道入口處旁之溪床上遺留一株扁柏
      風倒木，林務局人員研判該扁柏風倒木應該是從國有林地
      內拖出來的，可能遭盜取，便回報林務局森林保育處棲蘭
      山工作區本部、林務局羅東林區管理處太平山工作站、林
      務局東勢林區管理處梨山工作站，並通報森林警察隊羅東
      分隊及三星分局英士派出所，且自94年6月8日16時許，開
      始在710線林道入口處附近定點埋伏，並在附近機動巡邏
      ，後來於94年6月9日凌晨3時50分許，由機動巡邏之林務
      局、森林警察隊及英士派出所值勤人員，在省道台七甲線
      4.7公里處之家源橋附近查獲被告二人之車上載有前開扁
      柏風倒木。」之事實，業據證人即森林保育處棲蘭山工作
      區技術士戊○○、證人即森林警察隊警員乙○○、證人即
      三星分局大隱派出所警員甲○○（原任職英士派出所）、
      證人即被告丙○○於本院審理時結證明確（見本院卷第40
      至47、67至68頁），並有94年6月8日早上林務局人員發現
      扁柏風倒木之現場相片2張、94年6月8日森林保育處棲蘭
      山工作區及東勢林區管理處梨山工作站會勘記錄1件、94
      年6月9日羅東林區管理處太平山工作站取締盜伐會勘記錄
      1件、贓物認領保管單1件、車輛領回保管單1件、94年6月
      9日查獲被告後之車輛及扁柏風倒木相片8張、大甲溪事業
      區第41林班竊取木位置圖1件、大甲溪事業區第41林班竊
      取木相片2張在卷可稽。又大甲溪事業區第41林班地屬於
      保安林之事實，亦有行政院農業委員會林務局東勢林區管
      理處94年6月28日勢政字第0943104999號函及所附之臺灣
      省政府公告1件可資佐證。從而，被告丁○○、丙○○結
      夥二人，在已劃為保安林之國有林大甲溪事業區第41林班
      地內之710線林道入口處旁溪邊，竊取森林主產物扁柏風
      倒木一節，並使用GS—768號營業大貨車將所竊得之扁柏
      風倒木贓物搬運離去現場之事實，已堪認定。
（二）其次，本件遭竊取之扁柏風倒木之被害材積為0.92立方公
      尺，被害山價為新臺幣33212元之事實，亦有森林被害告
      訴書、國有林產物處分價金查定書、實際被害材積明細表
      各1件在卷可稽，是本案贓物價額為新臺幣33212元之事實
      ，亦可認定。
（三）至於被告丁○○雖辯稱「我不知道所載運的是扁柏風倒木
      ，也不知道不可以拿扁柏風倒木，更不知道吊起扁柏風倒
      木的地點是在國有保安林地內，我不是故意違法。」云云
      ，然森林以國有為原則；未經主管機關許可，不得任意採
      取國有保安林之森林產物；竊取森林主、副產物者，應受
      刑事處罰，森林法第3條第2項、第15條第1項、第2項、第
      30條第1項、第50條、第52條分別定有明文，被告丁○○
      自不得諉稱不知。況且，由被告丁○○特地選擇於凌晨2
      時許，至現場搬運本件扁柏風倒木之舉止，亦足徵被告丁
      ○○確實明知上開扁柏風倒木係屬不得任意拾取之國有保
      安林之產物，其為避人耳目，方於凌晨時分至現場搬運，
      其有竊取國有保安林主產物之犯罪故意，已灼然甚明。因
      此，被告丁○○所持前揭辯詞，顯屬卸責諉過之詞，諉無
      足取。
（五）綜上所述，足徵被告丙○○首揭自白確與事實相符，本件
      事證已臻明確，被告丁○○空言否認犯行，顯不足採，被
      告丁○○、丙○○之犯行均堪予認定，均應依法論科。
二、按森林係指林地及其群生竹、木之總稱。而所謂森林主產物
    ，依國有林林產物處分規則第3條第1款之規定，係指生立、
    枯損、倒伏之竹木及餘留之根株、殘材而言。是森林主產物
    ，並不以附著於其生長之土地，仍為森林構成部分者為限，
    尚包括已與其所生長之土地分離，而留在林地之倒伏竹、木
    、餘留殘材等，至其與所生長土地分離之原因，究係出於自
    然力或人為所造成，均非所問，縱令係他人盜伐而仍在森林
    內，既未遭搬離現場，自仍在管理機關之管領力支配下，如
    予竊取，仍為竊取森林主產物（參見最高法院92年第17次刑
    事庭會議決議），故核被告丁○○、丙○○結夥二人，於國
    有保安林內，竊取森林主產物扁柏風倒木，且為搬運贓物而
    使用車輛之所為，均係犯森林法第52條第1項第1、4、6款之
    為搬運贓物，使用車輛，結夥二人，於保安林，竊取森林主
    產物罪。被告二人就上開犯行，有犯意聯絡及行為分擔，均
    為共同正犯。爰審酌被告二人之素行、智識程度；犯罪之動
    機、目的、手段；竊取森林主產物，對於森林保育與國家財
    產侵害之程度；所竊取之森林主產物數量、價值及被告丁○
    ○犯後猶飾詞否認犯行，不知悔悟、被告丙○○犯後已坦承
    犯行之犯罪後態度等一切情狀，對於被告二人各科處如主文
    所示之有期徒刑，均併科處贓額二倍之罰金即新臺幣66424
    元（按森林法於87年5月27日修正時，相關罰金之條文均已
    修正為以新臺幣為罰金之單位，雖同法第52條未予明示，仍
    規定「併科贓額二倍以上五倍以下罰金」，惟同法之罰金條
    文既已經全部修正為以新臺幣為貨幣單位，解釋上第52條之
    貨幣單位應與其他條文相同，故應於贓額新臺幣33212元之
    二至五倍間併科處罰金。），並均諭知有期徒刑易科罰金、
    罰金易服勞役之折算標準，以資警懲。末查，被告丙○○前
    未曾受有期徒刑以上刑之宣告，此有臺灣高等法院被告前案
    紀錄表一件在卷可稽，其雖因一時失慮，致罹刑章，惟犯後
    已知悔悟坦承犯行，且有正當職業，經此次教訓，當知警惕
    而無再犯之虞，故本院認為所宣告之刑以暫不執行為適當，
    爰併宣告緩刑二年，以勵自新。
據上論斷，應依刑事訴訟法第299條第1項前段，森林法第52條第
1項第1、4、6款，刑法11條前段、第28條、第41條第1項前段、
第42條第2項、第74條第1款，罰金罰鍰提高標準條例第2條、現
行法規所定貨幣單位折算新臺幣條例第2條，判決如主文。
本案經檢察官陳嘉瑜到庭執行職務。
中    華    民    國    95    年     5    月     5    日
                  臺灣宜蘭地方法院刑事第四庭
                      審判長法  官  林 惠 玲
                            法  官  郭 淑 珍
                            法  官  劉 家 祥
以上正本證明與原本無異。
如不服本判決應於收受本判決後10日內向本院提出上訴書狀，其
未敘述上訴理由者，並得於提起上訴後10日內向本院補提理由書
狀(均須按他造當事人之人數附繕本)「切勿逕送上級法院」。
                            書記官  邱 淑 秋
中    華    民    國    95    年    5     月    10    日
附錄本案論罪科刑法條全文：
森林法第52條
 (加重竊取森林主、副產物罪)
竊取森林主、副產物而有左列情形之一者，處 6 月以上 5 年以
下有期徒刑
，併科贓額二倍以上五倍以下罰金：
一  於保安林犯之者。
二  依機關之委託或其他契約，有保護森林義務之人犯之者。
三  於行使林產採取權時犯之者。
四  結夥二人以上或僱使他人犯之者。
五  以贓物為原料，製造木炭、松節油、其他物品或培植菇類者
。
六  為搬運贓物，使用牲口、船舶、車輛，或有搬運造材之設備
者。
七  掘採、毀壞、燒燬或隱蔽根株，以圖罪跡之湮滅者。
八  以贓物燃料，使用於礦物之採取，精製石灰、磚瓦或其他物
品之製造者。
前項未遂犯罰之。
第 1 項第 5 款所製物品，以贓物論，沒收之。


司法院資訊處製作；財團法人民間司法改革基金會備份。
